【裁判字號】    97,訴,4255
【裁判日期】    971031
【裁判案由】    毒品危害防制條例
【裁判全文】
臺灣板橋地方法院刑事判決              97年度訴字第4255號
公  訴  人  臺灣板橋地方法院檢察署檢察官
被      告  甲○○
上列被告因毒品危害防制條例案件，經檢察官提起公訴（97年度
毒偵字第6331號），因被告為有罪陳述，經本院聽取當事人意見
後，以裁定依簡式審判程序審判，判決如下：
    主  文
甲○○施用第一級毒品，累犯，處有期徒刑玖月，扣案之第一級
毒品海洛因驗餘共淨重零點參伍伍公克，沒收銷燬之，扣案之塑
膠包裝袋貳只，沒收；又施用第二級毒品，累犯，處有期徒刑伍
月，扣案之第二級毒品甲基安非他命驗餘淨重零點零柒玖捌公克
，沒收銷燬之，扣案之塑膠包裝袋壹只，沒收。應執行有期徒刑
壹年，扣案之第一級毒品海洛因驗餘共淨重零點參伍伍公克、第
二級毒品甲基安非他命驗餘淨重零點零柒玖捌公克，均沒收銷燬
之，扣案之塑膠包裝袋共參只，均沒收。
    事  實
一、甲○○曾於民國93年間，因施用毒品案件，經本院依檢察官
    聲請裁定送觀察、勒戒，經勒戒結果，被判定無繼續施用毒
    品傾向，93年7 月28日釋放出所，並經臺灣板橋地方法院檢
    察署檢察官為不起訴處分確定。甲○○並於94年間，因施用
    第二級毒品案件，經本院判處有期徒刑3 月確定，94年9 月
    28日執行完畢。94年間，又分別因轉讓第二級毒品罪及贓物
    罪，經本院各判處有期徒刑6 月、併科罰金新臺幣3 萬元及
    有期徒刑3 月確定，有期徒刑部分嗣經本院裁定應執行刑有
    期徒刑7 月確定，並於95年11月7 日有期徒刑執行完畢（另
    罰金刑部分因易服勞役33日，於95年12月10日執行完畢）。
    95年間，又因犯施用第一級毒品及施用第二級毒品案件，經
    本院判處有期徒刑10月、6 月確定；同年，再因贓物案件，
    經本院判處有期徒刑3 月確定，其上開三有期徒刑嗣經本院
    裁定定應執行刑有期徒刑1 年4 月確定，於95年12月11日起
    執行，期間遇中華民國96年罪犯減刑條例施行，該三有期徒
    刑經本院裁定減刑為各有期徒刑5 月、3 月、1 月15日，並
    定應執行刑有期徒刑8 月確定，於95年7 月29日執行完畢。
二、甲○○不知悔改，明知毒品海洛因屬毒品危害防制條例規定
    禁止持有、施用之第一級毒品（下簡稱：海洛因），並明知
    毒品甲基安非他命屬毒品危害防制條例規定禁止持有、施用
    之第二級毒品（下簡稱：安非他命），竟分別基於施用海洛
    因及施用安非他命之犯意，於97年7 月21日凌晨6 時許，在
    臺北縣板橋市○○路○ 段193 巷22號5 樓居處，以將海洛因
    混入內有水之針筒內，注射於身體血管之方式，施用海洛因
    1 次；其並於97年7 月21日20時30分許之前約93至94小時內
    之某時點，在臺北縣土城市某友人處，以將安非他命結晶體
    置於玻璃球吸食器內點火燃燒使之產生煙霧再吸用之方式，
    施用安非他命1 次。嗣於97年7 月21日20時30分許，甲○○
    在板橋市○○街○ 段193 巷巷口，為警查獲其有持海洛因及
    安非他命，並扣得屬甲○○所有之海洛因2 包（1 包原淨重
    0.2740公克、驗餘淨重0.2720公克，1 包原淨重0.0850公克
    、驗餘淨重0.0830公克），及同屬其所有之安非他命1 包（
    原淨重0.0800公克、驗餘淨重0.0798公克）。隨後經警於當
    日22時39分許至23時9 分許之警詢中，經警徵得其同意採取
    其尿液，經送鑑定結果，證實呈海洛因代謝物之嗎啡陽性反
    應及（甲基）安非他命陽性反應。
三、案經臺北縣政府警察局中和分局報由臺灣板橋地方法院檢察
    署檢察官偵查起訴。
    理  由
一、前揭事實業據被告甲○○於警詢、偵查、本院坦承不諱，而
    被告於上開警詢中經警採取之尿液，經送臺灣檢驗科技股份
    有限公司，以EIA 酵素免疫分析法初步檢驗，並以GC /MS氣
    相層析質譜儀法確認檢驗，證實呈嗎啡陽性及（甲基）安非
    他命陽性反應，亦有臺北縣政府警察局中和分局毒品案犯罪
    嫌疑人姓名及代碼對照表、上開公司濫用藥物檢驗報告各1
    份在卷可稽（見毒偵卷第18、35頁）。被告為警於上揭時地
    查獲時，經警扣得海洛因2 包、安非他命1 包之事實，亦有
    卷附之搜索扣押筆錄、扣押物品目錄表各1 份及查獲物品之
    照片可證（見毒偵卷第10至13、19至21頁）。扣案之海洛因
    2 包、安非他命1 包，經送交通部民用航空局航空醫務中心
    ，以氣相層析質譜儀法檢驗，鑑定結果：海洛因2 包，其中
    1 包，原淨重0.2740公克、取樣0.0020公克、驗餘淨重0.27
    20公克，1 包原淨重0.0850公克、取樣0.0020公克、驗餘淨
    重0.0830公克，檢出海洛因成份；安非他命1 包，原淨重0.
    0800公克、取樣0.0002公克、驗餘淨重0.0798公克，檢出甲
    基安非他命成分等情，復有該中心97年8 月4 日航藥鑑字第
    0973861 號毒品鑑定書1 份在卷可考（附於本院卷）。又參
    諸海洛因於人體內會代謝成嗎啡，因此涉嫌毒品海洛因之吸
    食者係檢驗其尿液中之嗎啡反應等情，此為本院職務上已知
    之事實，被告亦供承其施用者為毒品海洛因，且扣案之毒品
    亦係海洛因，則被告所施用之與嗎啡有關之毒品係為海洛因
    之事實，亦應堪以認定。再甲基安非他命經口服投與後約70
    % 於24小時內自尿中排出，約90% 於96小時內自尿中排出，
    由於目前國內尿液中甲基安非他命之檢驗僅為鑑定其是否呈
    陽性反應而未定其含量，且甲基安非他命成分之檢出與其投
    與方式，投與量、個人體質、採尿時間與檢測儀器之精密度
    等諸多因素有關，因此僅憑尿液中呈安非他命陽性反應，並
    無法確實推算吸食時間距採集時間之長短，惟依上述資料推
    斷，最長可能不會超過4 日（96小時）等情，業經行政院衛
    生署藥物食品檢驗局81年2 月8 日藥檢壹字第1156號函敘
    明斯旨明確。本件被告於97年7 月21日20時30分許經警查獲
    ，至同日22時39分許至23時9 分許之警詢中經警採尿之時間
    ，屬被告為警拘束自由之期間，在此時間內被告當不可能有
    施用毒品之機會，扣除此約2 至3 小時之時間，本於上述證
    明被告該次尿液有安非他命陽性反應之檢驗報告，應足見被
    告應係於為警查獲之時即97年7 月21日20時30分許之前93至
    94小時許內之某時點，曾施用安非他命1 次。綜上，被告自
    白核與事實相符，其施用海洛因及施用安非他命之犯行，均
    洵堪認定。
二、論罪科刑：
    (一)按犯毒品危害防制條例第10條之罪者，檢察官應聲請法院
      裁定令被告入勒戒處所觀察、勒戒，其期間不得逾2 月；
      觀察、勒戒或強制戒治執行完畢釋放後，5 年內再犯同條
      例第10條之罪者，檢察官應依法追訴，毒品危害防制條例
      第20條第1 項、第23條第2 項分別定有明文。查被告前曾
      因施用毒品案件，經本院裁定送觀察、勒戒，如事實欄一
      所示，有臺灣高等法院被告前案紀錄表及不起訴處分書在
      卷足稽，被告於其觀察勒戒執行完畢5 年內，再犯施用毒
      品案件，其本案犯罪之訴追條件已具備，合先敘明。
    (二)查海洛因係毒品危害防制條例第2 條第2 項第1 款所定之
      第一級毒品，核被告施用海洛因之行為，係犯毒品危害防
      制條例第10條第1 項之施用第一級毒品罪。被告施用海洛
      因時之持有海洛因行為，為高度之施用行為所吸收，不另
      論罪。次查安非他命屬毒品危害防制條例第2 條第2 項第
      2 款規定之第二級毒品。核被告施用安非他命之行為，係
      犯毒品危害防制條例第10條第2 項之施用第二級毒品罪。
      被告施用安非他命時之持有行為，亦為高度之施用行為所
      吸收，不另論罪。被告所為施用海洛因及施用安非他命之
      犯行，均應分論併罰。
    (三)被告有事實欄一所示之有期徒刑執行完畢之紀錄，有臺灣
      高等法院被告前案紀錄表1 份在卷可稽，被告於5 年內再
      故意犯本件有期徒刑以上之罪，依刑法第47條第1 項之規
      定，構成累犯，應加重其刑。
    (四)茲審酌被告有施用毒品犯罪之前科，曾因施用毒品案件，
      經送觀察、勒戒及判刑，詳如事實欄一所示，有臺灣高等
      法院被告前案紀錄表及相關判決在卷可憑，其猶不知悛悔
      ，為本案犯行，及施用毒品係自損犯之性質等一切情狀，
      分別量處如主文所示之刑，並定其應執行刑。
    (五)扣案之毒品海洛因驗餘共淨重0.355 公克，扣案之毒品安
      非他命驗餘淨重0.0798公克，屬被告持有中查獲之第一級
      毒品及第二級毒品，依毒品危害防制條例第18條第1 項前
      段規定，宣告沒收銷燬之。扣案之用以包裝上開毒品之塑
      膠袋共3 只，屬被告所有供其持有海洛因、安非他命之物
      ，為被告供承在卷，依刑法第38條第1 項第2 款規定宣告
      沒收。
據上論斷，應依刑事訴訟法第273 之1 第1 項、第299 條第1 項
前段，毒品危害防制條例第10條第1 項、第2 項、第18條第1 項
前段，刑法第11條前段、第47條第1 項、第38條第1 項第2 款、
第51條第5 款，判決如主文。
本案經檢察官楊大智到庭執行職務。
中    華    民    國    97    年    10    月    31    日
                  刑事第一庭    法  官  王復生
上列正本證明與原本無異。
如不服本判決，應於判決送達後十日內敘明上訴理由，向本院提
出上訴狀（應附繕本），上訴於臺灣高等法院。
                                書記官  張惠芳
中    華    民    國    97    年    10    月    31    日
附錄本案論罪科刑法條全文：
毒品危害防制條例第10條：
施用第一級毒品者，處 6 月以上 5 年以下有期徒刑。
施用第二級毒品者，處 3 年以下有期徒刑。


司法院資訊處製作；財團法人民間司法改革基金會備份。
